【裁判字號】    90,交易,2
【裁判日期】    900320
【裁判案由】    過失傷害
【裁判全文】
臺灣雲林地方法院刑事判決                              九十年度交易字第二號
    公  訴  人  臺灣雲林地方法院檢察署檢察官
    被      告  丙○○
右列被告因過失傷害案件，經檢察官提起公訴（八十九年度偵字第四六七四號），本
院判決如左：
    主  文
丙○○從事業務之人，因業務上之過失傷害人，處有期徒刑肆月，如易科罰金，以參
佰元折算壹日。
    事  實
一、丙○○以務農為業，每三日須駕駛車輛將所種植之農作物運往市場販賣，係以駕
    駛為其附隨業務之人。丙○○於民國八十九年六月十八日上午五時三十分許，駕
    駛車號Ｙ七－○八四三號自用小貨車，沿雲林縣台一線由莿桐往西螺方向行駛，
    途經義和加油站前，原應注意汽車在雙向四車道行駛，變換車道時，應注意安全
    距離，而依當時天候晴、路面乾燥無障礙物、視距良好，並無不能注意之情事，
    竟疏未注意同向後方有乙○○騎乘車號ＹＫＮ－九二三號重型機車搭載甲○○在
    慢車道上行駛，丙○○即貿然切入慢車道欲右轉進入義和加油站加油，致其小貨
    車之右後輪上之車框擦撞到乙○○之左邊手把部位，乙○○、甲○○人車倒地後
    ，因而使乙○○受有頭部外傷合併臉部及頭皮撕裂傷、左臂及前臂撕裂傷、多處
    牙齒挫傷、右手食指疣、肌腱斷裂，甲○○受有頭部外傷併腦震盪、上唇撕裂傷
    、臉部擦傷、右鎖骨骨折、上門牙脫落等傷害。丙○○對於右開犯罪行為未經有
    偵查犯罪權限之公務員知悉前，向雲林縣警察局斗六分局莿桐派出所警員丁○○
    自首而接受裁判。
二、案經丙○○自首及被害人乙○○、尹少玲訴由雲林縣警察局斗六分局報請臺灣雲
    林地方法院檢察署檢察官偵查起訴。
    理  由
一、訊據被告丙○○固不否認於右揭時地與告訴人乙○○騎乘之機車擦撞，致告訴人
    乙○○、甲○○受有如事實欄所示之傷害，然辯稱：我有先打方向燈及看後照鏡
    後才右轉要進入加油站，沒有看到告訴人乙○○之機車，是告訴人乙○○沒有保
    持安全距離云云。惟查：右揭犯罪事實，業據告訴人乙○○、甲○○指訴明確，
    並有道路交通事故調查報告表及事故現場、車輛照片共四幀附卷可稽。而告訴人
    乙○○、甲○○因本件事故致渠二人受有如事實欄所示之傷害，亦有驗傷診斷書
    二紙在卷可資佐證。又被告既不否認其欲右轉而切入慢車道時，告訴人乙○○係
    在其同向機慢車道後方行駛之事實，則倘被告切入機慢車道前有注意機慢車道有
    無來車，則被告理應能察覺告訴人之機車，然被告竟辯稱未見告訴人之機車，足
    見被告於切入機慢車道前，應未注意其右後方之來車甚明。且告訴人機車係左手
    把與被告小貨車右後車框擦撞，而非機車車頭撞擊被告小貨車車身，且機車刮痕
    之起點係在加油站入口處之機慢車道上，足見被告小貨車欲右轉時，其與機車之
    距離相距甚近，非屬得變換車道之安全距離，亦堪認定。末按汽車行駛時，駕駛
    人應注意變換車道時，應注意安全距離，道路交通安全規則第九十八條第一項第
    六款定有明文。被告於右揭時地右轉時，理應注意其右方慢車道上尚有告訴人乙○○所騎乘之機車，於衡量其與機車之安全距離後，始得切入機慢車道，如距離
    過近，則應禮讓機車先行，然被告竟疏未注意，致被告之小貨車右後車框擦撞到
    告訴人所騎之機車左手把而生本件車禍，足見被告丙○○未盡注意安全距離之義
    務。而依當時情形，亦無不能注意之情事，竟疏未注意，肇生前揭行車事故，被
    告有違前揭道路交通安全規則所負之注意義務，而應負過失之責任甚明，且被告
    之過失行為與告訴人二人之傷害間，顯有相當之因果關係。綜上所述，被告所辯
    ，顯係事後卸責之詞，洵不足採，本件事證明確，被告之犯行洵堪認定。
三、被告丙○○平日以務農為業，然每三日須以小貨車載運農作物至市場販賣等情，
    業經被告供承在卷，是被告應係以駕駛車輛為其附隨業務之人，核其所為，係犯
    刑法第二百八十四條第二項前段之業務過失傷害罪。公訴意旨認應依過失傷害罪
    處斷，尚有未洽，惟起訴事實相同，爰依法變更起訴法條，併予敘明。被告一業
    務過失行為，同時致告訴人二人受傷，係想像競合犯，應從一重之業務過失傷害
    罪論處。被告於前開犯罪行為未經有偵查犯罪權限之公務員知悉前，向雲林縣警
    察局斗六分局莿桐派出所警員丁○○自首而接受裁判，業經證人丁○○結證在卷
    ，應依刑法第六十二條前段之規定減輕其刑。爰審酌被告之犯罪動機、目的、手
    段、所生危害、犯後飾詞否認，但仍未與告訴人二人為民事和解賠償等情狀，量
    處如主文所示之刑。末按刑法第四十一條：「犯最重本刑為三年以下有期徒刑以
    下之刑之罪，而受六月以下有期徒刑或拘役之宣告，因身體、教育、職業或家庭
    之關係，執行顯有困難者，得以一元以上三元以下折算一日，易科罰金」，已於
    九十年一月十日經總統公布修正為第四十一條第一項：「犯最重本刑為五年以下
    有期徒刑以下之刑之罪，而受六個月以下有期徒刑或拘役之宣告，因身體、教育
    、職業、家庭之關係或其他正當事由，執行顯有困難者，得以一元以上三元以下
    折算一日，易科罰金」，同年月十二日生效。本件被告犯罪日期在前述法律修正
    前，犯罪後法律已有變更，然比較新舊法，本件均得易科罰金，依刑法第二條第
    一項前段之規定，應適用裁判時之新法即修正後之刑法第四十一條第一項規定，
    諭知易科罰金之折算標準，以資懲儆，併此敘明。
據上論斷，應依刑事訴訟法第二百九十九條第一項前段、第三百條，刑法第二條第一
項前段、第二百八十四條第二項前段、第五十五條、第六十二條前段、第四十一條第
一項前段，罰金罰鍰提高標準條例第一條前段、第二條，判決如主文。
本案經檢察官施添寶到庭執行職務。
中      華      民      國      九十      年      三      月    二十    日
                                        臺灣雲林地方法院刑事第二庭
                                            法  官  趙  思  芸
右正本證明與原本無異。
如不服本判決，應於判決送達後十日內向本院提出上訴狀( 應附繕本 )。
                                            書記官  王  淑  美
中      華      民      國      九十      年      三      月    二十    日
刑法第二百八十四條
因過失傷害人者，處六月以下有期徒刑、拘役或五百元以下罰金，致重傷者，處一年
以下有期徒刑、拘役或五百元以下罰金。
從事業務之人，因業務上之過失傷人害者，處一年以下有期徒刑、拘役或一千元以下
罰金，致重傷者，處三年以下有期徒刑、拘役或二千元以下罰金。


司法院資訊處製作；財團法人民間司法改革基金會備份。
